臺灣高等法院花蓮分院刑事判決　　　　　　　　　　九十一年度上訴字第一六二號
　　上訴人即
　　公　訴　人　臺灣花蓮地方法院檢察署檢察官
　　被　　　告　甲○○
　　指定辯護人　乙○○
    主  文
上訴駁回。
    理  由
一、本案檢察官起訴被告於另案涉嫌竊盜罪之警訊中誣指鍾志成販賣安非他命，涉嫌
    犯有毒品危害防制條例第十六條之誣告罪，原審以被告雖在警訊中指稱鍾志成有
    販賣安非他命之犯行，但被告於偵查中即改稱警訊中所述並非事實，且被告並無
    積極申告之行為，被告並無誣告之犯意，判決被告無罪，檢察官提起本件上訴。
二、本案經本院審理結果，認第一審判決對被告為無罪之諭知，核無不當，應予維持
    ，並引用第一審判決書記載之證據及理由。
三、檢察官上訴意旨以被告在警訊中積極建構鍾志成販賣安非他命之事實，並非僅僅
    被動回應訊問警員之答詢而已，被告之行為顯有積極申告鍾志成販賣之故意等語
    。
四、按毒品危害防制條例第十六條規定「栽贓誣陷或捏造證據誣告他人犯本條例之罪
    者，處以其所誣告之罪之刑。」，就其構成要件之規定觀之，係屬於刑法第一百
    六十九條第二項特別規定，因此必須行為人有積極的偽造證據之行為方可構成本
    罪，僅僅陳述不實之事實尚不足以構成該條之罪名。至於刑法第一百六十九條第
    一項之誣告罪，最高法院五十三年台上字第五七四號判例認為「刑法第一百六十
    九條第一項之誣告罪，以使人受刑事或懲戒處分之意思向該管公務員誣告為要件
    ，若因公務員之推問而為不利他人之陳述，縱其陳述涉於虛偽，既無申告他人使
    其受刑事或懲戒處分之意思，即與誣告之要件不符。」，因此僅僅依照公務員之
    推問而為答詢，若無使他人受刑事處分之意思，仍與該條之構成要件不合，自不
    構成該罪名。
五、經查被告因竊盜案在警訊中係於警察訊問時，被動答詢，而且警員係先訊問有關
    被告涉嫌竊盜之案件後，在就被告遭查獲之安非他命吸食器訊問被告有關安非他
    命之來源，警方先訊問被告稱「據警訊邱玉如時稱在你們沒有現金時，曾經以安
    非他命犯售予他人換取現金，是否實在？」，被告則答稱「是的，但是這是鍾志
    成提議的，所以我將安非他命交給鍾志成處理這事宜」，警員再問「鍾志成平時
    販售的安非他命是何人提供？」，被告則再答稱「是我所有交給鍾志成」（見偵
    查卷第五十六頁），就被告答詢之經過而言，顯係應訊問警員之詢問而為回答，
    並無積極申告鍾志成犯行之意思，且被告亦未積極的為任何偽造證據以栽贓誣陷
    或捏造證據之行為，被告所為，如前所述，與誣告罪之構成要件不合。原審因而
    為無罪之諭知，並無不合，檢察官之上訴為無理由，應予駁回。
六、據上論結，應依刑事訴訟法第三百七十三條、第三百六十八條判決如主文。
中      華      民      國     九十一     年    十    月    二十二      日
                                   審判長法官  謝  志  揚
                                         法官  莊  謙  崇
                                         法官  賴  淳  良
右正本證明與原本無異。
如不服本判決，應於送達後十日內，向本院提出上訴狀。其未敘述理由者，並應於提
出上訴狀後十日內向本院補提理由狀(須附繕本)。
                                       書記官  邱  廣  譽
中      華      民      國     九十一     年    十    月    二十三      日
